臺灣新竹地方法院刑事判決
110年度訴字第565號
公  訴  人  臺灣新竹地方檢察署檢察官
被      告  孫國翔


            孫國峰


上列被告等因妨害秩序等案件，經檢察官提起公訴（110年度偵
字第1497號），被告等就被訴事實均為有罪之陳述，經本院合議
庭裁定由受命法官獨任進行簡式審判程序，判決如下：
    主    文
丁○○犯意圖供行使之用而攜帶兇器，在公共場所聚集三人以上首
謀及下手實施強暴罪，處有期徒刑陸月，如易科罰金，以新臺幣
壹仟元折算壹日。緩刑貳年，緩刑期間付保護管束，並應於檢察
官指定之期間內向指定之政府機關、政府機構、行政法人、社區
或其他符合公益目的之機構或團體，提供捌拾小時之義務勞務。
丙○○犯意圖供行使之用而攜帶兇器，在公共場所聚集三人以上施
強暴助勢罪，處有期徒刑參月，如易科罰金，以新臺幣壹仟元折
算壹日。緩刑貳年，緩刑期間付保護管束，並應於檢察官指定之
期間內向指定之政府機關、政府機構、行政法人、社區或其他符
合公益目的之機構或團體，提供伍拾小時之義務勞務。　
　　犯罪事實
一、緣丁○○於民國109年10月9日20時許，在新竹縣○○鄉○○路0段0
    00巷00號附近某處，不明原因與甲○○有所糾紛，嗣甲○○離開
    該址，丁○○心生不滿欲找甲○○理論，基於意圖供行使之用攜
    帶兇器在公共場所聚集3人以上首謀及下手實施強暴之犯意
    ，由丁○○為首謀並下手實施，攜帶足供兇器使用之鐵棍，再
    轉知其胞弟丙○○，丙○○因此邀集戊○○、乙○○而共同基於意圖
    供行使之用攜帶兇器在公共場所聚集3人以上施強暴助勢之
    犯意聯絡，由戊○○駕駛車號000-0000號自用小客車搭載丁○○
    、丙○○、乙○○前往甲○○住處附近尋釁，於109年10月9日21時
    10分許，丁○○見甲○○在新竹縣○○鄉○○路00號附近道路旁出現
    ，隨即指示戊○○停車，丁○○、丙○○、乙○○下車找甲○○理論，
    甲○○察覺上情不利於己，頓起傷害之犯意，取出置放在渠所
    駕駛車輛右前座金屬材質、具銳利面之長條物，朝丁○○、丙○○、乙○○揮砍，丁○○見狀旋返回停車處，基於傷害之犯意，
    自左後座取出鐵棍朝甲○○左大腿擲去，致甲○○左大腿瘀青（
    長約11公分寬8公分）及右膝瘀青（長約3公分寬3公分）等
    傷害而以此方式施強暴，丁○○、丙○○、乙○○遭甲○○追砍逃離
    時，丁○○因跌倒在地而遭甲○○持前揭兇器砍中左手，致受有
    左橈側伸腕短肌、伸指總肌、尺側伸腕肌撕裂傷等傷害，待
    丁○○、丙○○、乙○○返回前揭戊○○汽車欲逃離時，甲○○另起毀
    損之犯意，持刀砸毀前揭戊○○汽車後擋風玻璃，而令不堪使
    用，嗣經警據報處理，為警循線查悉上情（乙○○所涉罪嫌，
    前經判決有罪確定；甲○○、戊○○所涉罪嫌，另由本院審理中
    ）。
二、案經甲○○訴由新竹縣政府警察局竹東分局報告臺灣新竹地方
    檢察署檢察官偵查後起訴。
　　理    由
一、上開犯罪事實，業據被告丁○○、丙○○（下合稱被告2人）於
    本院審判及簡式審判程序時坦承不諱（見訴卷第392至400頁
    ），核與證人即告訴人甲○○、同案被告戊○○、乙○○於警詢時
    及偵查中之證述大致相符（見偵卷第8至16、38至40、102至
    103、32至34、94至95頁），並有新竹國泰綜合醫院診斷證
    明書（丁○○）、怡仁綜合醫院診斷證明書（甲○○）各1紙、
    監視器畫面翻拍照片13張、丁○○傷勢照片3張、檢察官勘驗
    筆錄1份及擷取畫面3張、本院111年1月17日準備程序勘驗筆
    錄1份在卷可稽（見偵卷第45至51頁、第95頁及反面、第96
    至98頁、訴卷第193至194頁），足認被告2人之任意性自白
    應與事實相符，其等所涉上開犯行，堪以認定，應依法論科
    。
二、論罪科刑：
　㈠核被告丁○○所為，係犯刑法第150條第2項第1款、第1 項後段
    之意圖供行使之用而攜帶兇器在公共場所聚集3人以上首謀
    並下手實施強暴罪及刑法第277條第1項之傷害罪。核被告丙○○所為，係犯刑法第150條第2項第1款、第1 項前段之意圖
    供行使之用而攜帶兇器在公共場所聚集3人以上施強暴助勢
    罪。起訴書認定被告丁○○以足供兇器使用之鐵棍為妨害秩序
    及傷害犯行，惟其與被告丙○○、戊○○、乙○○所涉妨害秩序部
    分之罪名卻未論以刑法第150條第2項第1款「意圖供行使之
    用而攜帶兇器犯之」之加重事由，嗣業經檢察官當庭補充，
    並由本院告知被告2人此部分所犯罪名（見訴卷第73至74、2
    99頁），又起訴書原認被告丙○○涉犯刑法第150條第1項後段
    之罪，經檢察官當庭更正為同條項前段之罪（見訴卷第392
    頁），本院自得論罪如上。
　㈡被告丙○○與戊○○、乙○○就上開意圖供行使之用而攜帶兇器在
    公共場所聚集3人以上施強暴助勢犯行，有犯意聯絡及行為
    分擔，依刑法第28條規定，應論以共同正犯。　
　㈢被告丁○○以一行為觸犯上開2罪名，為想像競合犯，應依刑法
    第55條規定，從一重論以刑法第150條第2項第1款、第1 項
    後段之意圖供行使之用而攜帶兇器在公共場所聚集3人以上
    首謀並下手實施強暴罪。
　㈣按刑法第150條第2項第1款規定，犯刑法第150條第1項之罪，
    而有意圖供行使之用而攜帶兇器犯之，得加重其刑至2分之1
    。而法條文字並非「加重…」或「應加重…」，故法院對於行
    為人所犯刑法第150條第2項第1款、第1項之行為，是否加重
    其刑，即有自由裁量之權。查本案衝突源為被告丁○○與甲○○
    ，且只有其等各自持兇器互為傷害犯行，佐以被告丙○○、乙○○係下車徒步，戊○○仍在車上等待接應，僅由被告丁○○與甲○○衝突，糾集人員並無持續增加至難以控制之情，彼等衝突
    時間亦屬短暫，所生危害亦未擴及他人之傷亡，核與刑法第
    150條第2項修正理由說明：「……慮及行為人意圖供行使之用
    而攜帶兇器或者易燃性、腐蝕性液體，抑或於車輛往來之道
    路上追逐，對往來公眾所造成之生命身體健康等危險大增，
    破壞公共秩序之危險程度升高，而有加重處罰之必要……」情
    節有別，本院認尚無加重其刑之必要。
　㈤爰以行為人責任為基礎，審酌被告丁○○不思以合法方式解決
    與甲○○間之糾紛，竟擔任首謀並邀集被告丙○○、乙○○、戊○○
    ，共同攜帶兇器在公共場所聚集3人以上，由被告丁○○對甲○○下手實施傷害，其餘之人在場助勢，造成公眾或他人之危
    害、恐懼不安，妨害社會安寧秩序，所為實有不該。惟念及
    被告2人最終坦承犯行之態度尚可，前無任何犯罪紀錄，有
    臺灣高等法院被告前案紀錄表2紙為憑，素行良好。甲○○之
    傷勢結果相較被告丁○○為輕微，足認被告丁○○傷害手段尚有
    節制，兼衡被告丁○○於本院審理時自陳高中畢業之智識程度
    ，修理第四台網路線為業，平均月入新臺幣（下同）2萬500
    0元，未婚，無小孩；被告丙○○於本院審理時自陳國中畢業
    之智識程度，目前無業，之前從事物流業，平均月入2萬600
    0元至2萬8000元，離婚，育有2名未成年子女由前配偶照顧
    等一切情狀，分別量處如主文第1、2項所示之刑，並均諭知
    易科罰金之折算標準。
　㈥被告2人均未曾因故意犯罪受有期徒刑以上刑之宣告，且已坦
    承犯罪，業如前述，足見被告2人前開犯行應僅係一時失慮
    ，始誤蹈法網，經此偵審程序及刑罰之宣告，已足促使其等
    心生警惕，信無再犯之虞，因認被告2人所受刑罰之宣告，
    以暫不執行為適當，爰依刑法第74條第1項第1款規定，均併
    予宣告緩刑2 年，然為使被告2人深切反省，具備正確法治
    觀念，並預防再犯，本院認亦應課予一定條件之緩刑負擔，
    令其等能從中深切記取教訓，爰均依刑法第74條第2項第5款
    規定，諭知被告2人應向指定之政府機關、政府機構、行政
    法人、社區或其他符合公益目的之機構或團體，被告丁○○部
    分提供80小時、被告丙○○部分提供50小時之義務勞務，並均
    依刑法第93條第1 項第2 款規定，諭知緩刑期內付保護管束
    ，期被告2人能確切明瞭其行為所造成之損害，並培養法治
    觀念，兼觀後效。至於被告2人究應向何政府機關、政府機
    構、行政法人、社區或其他符合公益目的之機構或團體提供
    義務勞務，屬刑事裁判之執行問題，應由執行檢察官斟酌全
    案情節及各政府機關、政府機構、行政法人、社區或其他符
    合公益目的之機構或團體之需求，為妥適之指定。倘被告2
    人於本案緩刑期間，違反上開所定負擔情節重大，足認原宣
    告之緩刑難收預期效果，而有執行刑罰之必要，依刑法第75
    條之1第1項第4 款規定，得撤銷緩刑之宣告，併此敘明。　
    　　
三、沒收：
　　被告丁○○下手實施傷害使用之鐵棍，未據扣案，復非法律明
    定之違禁物或義務沒收之物，佐以該物乃屬日常隨處可得購
    買之一般用品，並非專供本案犯行所用之物，縱予沒收所收
    之特別預防及社會防衛效果亦甚微弱，並會造成將來執行上
    之困難，足認宣告沒收將欠缺刑法上之重要性，自無宣告沒
    收或追徵之必要，爰不予宣告沒收。　
據上論斷，應依刑事訴訟法第273條之1第1項、第299條第1項前
段，判決如主文。
本案經檢察官吳志中提起公訴，檢察官陳亭宇、邱宇謙到庭執行
職務。
中　　華　　民　　國　　111 　年　　8 　　月　　11　　日
                  刑事第一庭  法  官  王凱平  
以上正本證明與原本無異。
如不服本判決，應於判決送達後20日內向本院提出上訴書狀。上
訴書狀應敘述具體理由，未敘述上訴理由者，應於上訴期間屆滿
後20日內補提理由書狀於本院（均須按他造當事人之人數附繕本
）「切勿逕送上級法院」。
中　　華　　民　　國　　111 　年　　8 　　月　　11　　日
                              書記官  鍾佩芳
附錄本案論罪科刑法條： 　　
刑法第150條第1項、第2項第1款
在公共場所或公眾得出入之場所聚集3人以上，施強暴脅迫者，
在場助勢之人，處1年以下有期徒刑、拘役或10萬元以下罰金；
首謀及下手實施者，處6月以上5年以下有期徒刑。
犯前項之罪，而有下列情形之一者，得加重其刑至2分之1：
一、意圖供行使之用而攜帶兇器或其他危險物品犯之。 
　　
刑法第277條第1項
傷害人之身體或健康者，處5年以下有期徒刑、拘役或50萬元以
下罰金。